【裁判字號】    91,訴,132
【裁判日期】    920227
【裁判案由】    交還房屋
【裁判全文】
臺灣嘉義地方法院民事判決  九十一年度訴字第一三二號
    原      告    庚○○
    兼法定代理人  壬○○
    共      同
    訴訟代理人    林崑地律師
    複代理人      奚淑芳律師
    被      告    乙○○
                  己○○○
    訴訟代理人    國慶律師
    被      告    甲○○
                  辛○○○
                  戊○○
                  丙○○
    兼右一人
    法定代理人    癸○○
右當事人間請求交還房屋等事件，本院判決如左：
    主      文
被告乙○○、己○○○、甲○○、辛○○○、癸○○、戊○○、丙○○、丁○○應將
坐落嘉義市○○段八二七地號土地上如附圖所示Ｆ部分面積一三七．０二平方公尺鋼
筋混凝土磚造住房、Ａ部分面積三六．五八平方公尺木造住房遷讓交還原告庚○○。
被告乙○○應將坐落前項所示之土地上如附圖所示Ｂ部分面積三一．七三平方公尺塑
膠板涼棚、Ｃ部分面積一七．八八平方公尺鋼鐵造住房、Ｄ部分面積一五．二九平方
公尺塑膠板涼棚、Ｅ部分面積四四．四一平方公尺鋼鐵造涼棚、Ｇ部分面積五七．四
一平方公尺鋼鐵造住房、Ｈ部分面積七．一六平方公尺鐵架涼棚、Ｉ部分面積八五．
四三平方公尺鋼鐵造住房、Ｊ部分面積三八．０七平方公尺鋼鐵造涼棚拆除，將土地
交還原告及其他共有人全體。
前二項之履行期間均為陸個月。
原告其餘之訴駁回。
訴訟費用由被告連帶負擔五分之一，餘由被告乙○○負擔。
本判決第一項於原告庚○○以新台幣肆拾萬元為被告供擔保後、第二項於原告以新台
幣壹佰伍拾貳萬陸仟元為被告乙○○供擔保後，得假執行；但被告乙○○、己○○○
、癸○○、戊○○、丙○○、丁○○如於假執行程序實施前，各以新台幣壹佰貳拾萬
元為原告庚○○預供擔保，被告乙○○如於假執行程序實施前，以新台幣肆佰伍拾柒
萬玖仟陸佰伍拾貳元為原告預供擔保，得免為假執行。
原告其餘假執行之聲請駁回。
    事      實
甲、原告方面：
一、聲明：
（一）被告應共同將坐落嘉義市○○段八二七地號土地（下稱系爭土地）上如附圖所
      示Ｆ部分面積一三七．０二平方公尺鋼筋混凝土磚造住房、Ａ部分面積三六．
      五八平方公尺木造住房（門牌號碼嘉義市○○街一三九號，下稱系爭Ａ、Ｆ建
      物）遷讓交還原告，並將Ｂ部分面積三一．七三平方公尺塑膠板涼棚、Ｃ部分
      面積一七．八八平方公尺鋼鐵造住房、Ｄ部分面積一五．二九平方公尺塑膠板
      涼棚、Ｅ部分面積四四．四一平方公尺鋼鐵造涼棚、Ｇ部分面積五七．四一平
      方公尺鋼鐵造住房、Ｈ部分面積七．一六平方公尺鐵架涼棚、Ｉ部分面積八五
      ．四三平方公尺鋼鐵造住房、Ｊ部分面積三八．０七平方公尺鋼鐵造涼棚（下
      稱系爭Ｂ、Ｃ、Ｄ、Ｅ、Ｇ、Ｈ、Ｉ、Ｊ建物）拆除，將該土地交還原告及其
      他共有人全體。
（二）原告願供擔保，請准為假執行之宣告。
二、陳述：
（一）原告庚○○因心神喪失，無法表達意識，已不能處理自己事務，經宣告禁治產
      ，原告陳玉鵲為庚○○之配偶，依法為其監護人，並為其法定代理人。
（二）系爭土地係原告二人與訴外人陳國良共有，應有部分各三分之一，系爭土地上
      有原告庚○○原始建築之建物即系爭Ａ、Ｆ建物，被告及其等被繼承人陳繼祿
      擅自建造之系爭Ｂ、Ｃ、Ｄ、Ｅ、Ｇ、Ｈ、Ｉ、Ｊ建物。原告庚○○與陳繼祿
      係兄弟關係，陳繼祿於民國六十年間向原告庚○○借用系爭Ａ、Ｆ建物居住，
      為不定期使用借貸關係，惟陳繼祿於七十四年六月二日去世，依民法第四百七
      十二條第四款規定，使用借貸契約之借用人死亡者，貸與人得終止契約。陳繼
      祿死亡時之繼承人為其長子即被告乙○○、配偶即被告己○○○、次子即被告
      陳秀文、三子即被告甲○○、長女即被告辛○○○五人；而陳秀文已於七十八
      年十二月二十一日死亡，其繼承人為癸○○（配偶）、戊○○（長女）、丙○○（二女）、丁○○（長男）四人。原告已以書狀向全體被告表示終止系爭Ａ
      、Ｆ部分建物之使用借貸契約。
（三）原告既已向被告表示終止使用借貸契約，兩造間之使用借貸關係業已消滅，則
      被告等占有使用系爭Ａ、Ｆ建物部分即為無權占有，原告為上開房屋之所有權
      人，本於所有權之效用，自得對於無權占有系爭Ａ、Ｆ建物之被告等請求返還
      系爭Ａ、Ｆ建物，貸與人之原告基於使用借貸關係，亦得對於被告等請求返還
      借用物即系爭Ａ、Ｆ建物。且原告等本於土地所有權之效用，得請求被告等拆
      除系爭Ｂ、Ｃ、Ｄ、Ｅ、Ｇ、Ｈ、Ｉ、Ｊ建物，將該土地返還原告及陳國良等
      共有人全體。
（四）對於被告抗辯之陳述：
      (1)被告辯稱原告庚○○僱用被告之被繼承人陳繼祿至系爭房地看管房地，而以
        系爭Ａ、Ｆ建物之租金抵作被告父親陳繼祿之薪資，原告庚○○同意被告一
        家可以永遠居住系爭房地云云，原告否認之。
      (2)原告庚○○同意其弟陳繼祿不定期居住使用系爭Ａ、Ｆ建物，因此被告之父
        庚○○才遷入系爭Ａ、Ｆ建物居住，陳繼祿與原告庚○○間始發生不定期使
        用借貸關係，原告庚○○既係同意其弟陳繼錄居住使用、在法律上應屬使用
        借貸關係，並非無權占有，乃被告辯稱其先父陳繼錄無權占有系爭房屋，原
        告返還系爭房屋之請求權已因時效而消滅云云，顯無理由。又原告庚○○與
        被告之父陳繼祿間就系爭Ａ、Ｆ建物之使用借貸契約，陳繼祿於七十四年間
        死亡時，貸與人之原告尚未表示終止契約，其使用借貸關係仍屬繼續存在，
        並不當然消滅，其權利義務應由被告等共同繼承。至本件原告起訴時，原告
        始以起訴狀、準備書狀及存證信函向被告全體表示終止系爭Ａ、Ｆ建物之使
        用借貸關係，上開書狀繕本送達被告時系爭Ａ、Ｆ建物之使用借貸契約，始
        為消滅，則原告對被告等之返還系爭Ａ、Ｆ建物之請求權，並無消滅時效可
        言。被告等無權占有系爭土地擅自蓋建系爭Ｂ、Ｃ、Ｄ、Ｅ、Ｇ、Ｈ、Ｉ、
        Ｊ建物，因系爭土地係原告等已有登記所有權之土地，依司法院大法官會議
        五十四年釋字第一０七號解釋已登記不動產所有人之回復請求權，無民法第
        一百二十五條規定之適用，是以被告之時效抗辯，顯無理由。
      (3)被告抗辯因時效而取得所有權云云，原告亦予以否認。依民法第七百六十九
        條及第七百七十條規定取得時效者，僅取得登記為所有人之請求權是已，在
        尚未登記為系爭房地之所有權人之前，對於系爭土地並無所有權，自不能對
        抗所有權人之原告。
      (4)原告於九十一年七月一日更正訴之聲明，關於請求被告將系爭Ａ建物面積三
        六．五八平方公尺木造住房一棟遷讓交還原告及Ｆ建物面積之更正等，係應
        受判決事項之聲明之擴張，非訴之追加，又原告於九十一年六月二十八日更
        正訴之聲明關於系爭Ｂ、Ｃ、Ｄ、Ｅ、Ｇ、Ｈ、Ｉ建物部分，被告於九十一
        年六月二十八日之言詞辯論並無異議，且不甚礙被告之防禦或訴訟之終結，
        原告自得為之。
三、證據：提出土地登記簿謄本、本院九十年度禁字第四五號民事裁定影本、繼承系
    統表各一份、存證信函影本二份，戶籍謄本九份為證，並聲請勘驗現場。
乙、被告方面：
壹、被告乙○○
  一、聲明：原告之訴及假執行之聲請均駁回，如受不利判決，願供擔保請准宣告免
      為假執行。
  二、陳述：
  （一）不同意原告追加請求返還系爭Ｂ、Ｃ、Ｄ、Ｅ、Ｆ、Ｇ、Ｈ、Ｉ、Ｊ建物，
        上開請求與原請求基礎事實不同，有礙於被告之防禦，亦非不變更訴訟標的
        ，而補充或更正事實上或法律上之陳述，於法不合。
  （二）被告乙○○一家與原告庚○○間親誼濃厚，原告庚○○應無終止雙方契約關
        係之意，遑論對簿公堂，訴訟請求被告乙○○遷讓房屋。乃原告壬○○不顧
        庚○○之意願，逕代為終止及訴訟請求，顯有未當，且亦非保護、增進受監
        護人利益之範圍，是本件原告壬○○擅自提起本件訴訟，於法亦難謂合。
  （三）系爭Ａ、Ｆ建物為原告庚○○出資建造，於六十年間，原告庚○○因至日本
        發展，為免田園荒蕪，乃將系爭Ａ、Ｆ建物出借予陳繼祿。又原告庚○○於
        七十三年間陳繼祿死亡前南下高雄會晤被告乙○○，原告庚○○擔心陳繼祿
        已病重無法再代為看管系爭Ａ、Ｆ建物，即將系爭Ａ、Ｆ建物亦借給被告乙○○居住，並要求被告乙○○代管房地，且同意被告乙○○於系爭土地上興
        建系爭Ｂ、Ｃ、Ｄ、Ｅ、Ｇ、Ｈ、Ｉ建物，迄上開全部房屋不堪使用為止，
        故原告庚○○與被告乙○○間為不定期使用借貸關係，迄今仍未終止。原告
        夫妻幾乎每年均回台灣與被告乙○○家人相聚，更於八十四年十二月間特地
        自日本返回台灣參加被告乙○○二子陳宗麟之婚禮，及將媳婦迎娶至系爭土
        地上被告乙○○蓋建之房屋內，且原告庚○○還於七十七年間於系爭土地上
        被告乙○○蓋建之房屋前與被告乙○○夫妻一起照相留念，原告確係曾同意
        被告乙○○另蓋屋居住，並無不同意建屋之情形。
  （四）系爭建物並未辦理保存登記，原告壬○○於七十五年七月二十四日因被告乙○○之父陳繼祿已逝世週年，以存證信函未經所有權人庚○○同意，逕自通
        知被告乙○○請求返還系爭建物外，原告壬○○確無於上開存證信函寄發後
        十五年間請求返還之情形，而原告庚○○更自始自終無向被告乙○○請求返
        還系爭建物之情形，原告之返還請求權、回復所有權、除去妨害請求權，均
        已因逾十五年未行使而消滅。
  三、證據：提出存證信函影本一份、戶籍謄本二份、照片十一張為證。
貳、被告己○○○
  一、聲明：駁回原告之訴及假執行之聲請，如受不利判決，願供擔保請准免為假執
      行。
  二、陳述：
  （一）不同意原告追加請求返還系爭Ｂ、Ｃ、Ｄ、Ｅ、Ｆ、Ｇ、Ｈ、Ｉ、Ｊ建物，
        上開請求與原請求基礎事實不同，有礙於被告己○○○之防禦，亦非不變更
        訴訟標的，而補充或更正事實上或法律上之陳述，於法不合。
  （二）系爭Ｂ、Ｃ、Ｄ、Ｅ、Ｇ、Ｈ、Ｉ建物為被告乙○○所建，為被告乙○○所
        有，原告將被告己○○○列為被告，於法不合，應依民事訴訟法第二百四十
        九條第二項之規定，不經言詞辯論，逕以判決駁回之。
  （三）系爭建物未辦理保存登記，原告從未對被告己○○○請求返還系爭建物，如
        依原告之主張，被告己○○○之夫陳繼祿於七十四年六月二日死亡之翌日起
        ，原告與陳繼祿之不定期借貸關係已終止，則原告自陳繼祿逝世迄今，已逾
        十五年未曾請求，原告對被告己○○○就系爭建物之返還請求權已罹於時效
        。如原告主張被告己○○○於陳繼祿過世後居住使用系爭建物為無權占用，
        則原告之返還請求權亦已因逾十五年未行使而消滅。又依司法院大法官會議
        解釋第一○七、一六四號之反面解釋，原告之回復所有權與除去妨害請求權
        ，亦已罹於時效。
  （四）被告己○○○認為系爭Ａ、Ｆ建物既無保存登記，且原告與被告己○○○之
        夫陳繼祿生前為同財共居之親屬，雖系爭Ａ、Ｆ建物為原告庚○○出資建造
        ，然庚○○一家既因舉家至日本發展，而音訊全無，系爭Ａ、Ｆ建物理應由
        同家族之被告己○○○所有。又系爭Ａ、Ｆ建物雖原告庚○○於舉家至日本
        發展時，曾僱被告己○○○之夫陳繼祿代為管理，卻從未支付任何薪資，而
        被告己○○○之夫陳繼祿於七十四年六月二日死亡，雙方之僱傭關係自屬當
        然終止，而原告一家既因舉家至日本發展，並無居住於臺灣，原告與被告己○○○之夫陳繼祿生前為同財共居之親屬，上開聘雇被告己○○○之夫陳繼
        祿之薪資又從未支付，系爭Ａ、Ｆ建物理應由同家族之被告己○○○所有。
        被告己○○○原即居住於系爭Ａ、Ｆ建物而以所有之意思占有之始（即民國
        七十四年六月二日死亡之翌日）為善意並無過失，且迄今鄰居均知系爭Ａ、
        Ｆ建物被告己○○○均於超過十年間和平繼續主張為被告己○○○所有，且
        於被告己○○○占有支配迄今一直未曾間斷，原告夫婦偶回臺灣時對被告己○○○之主張，亦從無異議，故系爭Ａ、Ｆ建物之所有權應已由被告己○○○時效取得。
  三、證據：提出戶籍謄本二份為證，並聲請訊問證人謝溪榮。
、被告癸○○、戊○○、丙○○、丁○○：
    被告癸○○、戊○○、丙○○、丁○○均未於言詞辯論期日到場，據其等提出之
    書狀略稱：
  一、聲明：駁回原告之訴及假執行之聲請，如受不利判決，願供擔保請准免為假執
      行。
  二、陳述：
  （一）不同意原告追加請求返還系爭Ｂ、Ｃ、Ｄ、Ｅ、Ｆ、Ｇ、Ｈ、Ｉ、Ｊ建物，
        上開請求與原請求基礎事實不同，有礙於被告之防禦，亦非不變更訴訟標的
        ，而補充或更正事實上或法律上之陳述，於法不合。
  （二）其餘原告所述均非事實，被告癸○○、戊○○、丙○○、丁○○予以否認。
肆、被告甲○○、辛○○○
    被告甲○○、辛○○○均未於言詞辯論期日到場，亦未提出書狀作何聲明或陳述
    。
丙、本院依職權調查陳繼祿、陳秀文之繼承人有無拋棄繼承。
    理      由
一、被告甲○○、辛○○○、癸○○、戊○○、丙○○、丁○○均未於言詞辯論期日
    到場，核無民事訴訟法第三百八十六條所列各款情形，爰依原告聲請，由其一造
    辯論而為判決。
二、按訴狀送達後，原告不得將原訴變更或追加他訴。但請求之基礎事實同一，或不
    甚礙被告之防禦及訴訟之終結者，不在此限，民事訴訟法第二百五十五條第一項
    第二款、第七款分別定有明文。本件原告於九十一年一月二十九日提起本件訴訟
    時，原聲明：被應將坐落嘉義市○○段八二七地號地上建物門牌嘉義市○區○○
    里○鄰○○街一三九號房屋一棟面積約五七．八平方公尺遷讓交還原告等語，惟
    於九十一年六月二十八日具狀追加如聲明所示。查原告於起訴時因不確定房屋坐
    落之位置及面積，故已於起訴狀陳明：基地及房屋面積以實測為準等語，其後經
    原告聲請本院會同地人員實地測量後，確定系爭土地上之建物面積及所坐落之位
    置，原告旋於九十一年六月二十八日具狀追加如聲明所示，於法自無不合，且其
    請求之基礎事實均係被告無權占有系爭土地，兩造之主要爭執亦在於此。是原告
    所為之訴之追加，其請求之基礎事實同一，且不甚礙被告之防禦及訴訟之終結者
    ，依前開規定，自得為之。
三、原告主張：系爭土地係原告與訴外人陳國良共有，應有部分各三分之一，系爭土
    地上有原告庚○○原始建築之系爭Ａ、Ｆ建物，系爭Ｂ、Ｃ、Ｄ、Ｅ、Ｇ、Ｈ、
    Ｉ、Ｊ建物則係系爭土地交付由被告之被繼承人陳繼祿占有使用後始增建，其位
    置及面積各詳如附圖所示，陳繼祿已於七十四年六月二日死亡，被告乙○○、陳
    秀文、甲○○、辛○○○為其子女，被告己○○○為其配偶，而陳秀文亦已於七
    十八年十二月二十一日死亡，被告癸○○為其配偶，被告戊○○、丙○○、丁○○均為其子女，被告均為陳繼祿之繼承人；又原告庚○○業據宣告禁治產，原告
    壬○○為其法定代理人之事實，業據原告提出系爭土地之登記謄本、本院九十年
    度禁字第四五號民事裁定影本、繼承系統表各一份，戶籍謄本九份為證，並經本
    院會同嘉義市地政事務所到場勘驗，分別製有勘驗筆錄、複丈成果圖（即本判決
    附圖）附卷可稽，復為被告所不爭執，堪信原告此部分主張為真實。
四、兩造之主要爭執在於：原告主張：陳繼祿於六十年間向原告庚○○借用系爭Ａ、
    Ｆ建物居住，陳繼祿及被告並擅自建造系爭Ｂ、Ｃ、Ｄ、Ｅ、Ｇ、Ｈ、Ｉ、Ｊ建
    物，陳繼祿已死亡，伊已依法終止使用借貸契約，被告占有使用系爭建物為無權
    占有等語。被告乙○○辯稱：原告壬○○不顧庚○○之意願，為本件請求，顯有
    未當，且非保護、增進受監護人利益；系爭Ａ、Ｆ建物係六十年間，原告庚○○
    出借予被告乙○○之父陳繼祿，原告庚○○並同意陳繼祿一家可以永遠居住此地
    ；原告庚○○於七十三年間陳繼祿死亡前南下高雄會晤被告乙○○，將系爭Ａ、
    Ｆ建物亦借給被告乙○○居住，並要求被告乙○○代管房地，且同意被告於系爭
    土地上興建系爭Ｂ、Ｃ、Ｄ、Ｅ、Ｇ、Ｈ、Ｉ建物，迄上開全部房屋不堪使用為
    止，故原告與被告乙○○間為不定期使用借貸關係，迄今仍未終止，原告之請求
    權，已因逾十五年未行使而消滅等語、被告己○○○辯稱：系爭Ｂ、Ｃ、Ｄ、Ｅ
    、Ｇ、Ｈ、Ｉ建物為被告乙○○所建，為被告乙○○所有，原告向被告己○○○
    請求為無理由；原告自陳繼祿逝世迄今，已逾十五年未曾請求，原告就系爭Ａ、
    Ｆ建物之返還、回復、除去請求權均已罹於時效；又系爭Ａ、Ｆ建物既無保存登
    記，原告庚○○於舉家至日本發展時，曾僱被告己○○○之夫陳繼祿代為管理，
    卻從未支付任何薪資，原告與被告之夫陳繼祿生前為同財共居之親屬，系爭Ａ、
    Ｆ建物理應由同家族之被告己○○○所有；被告己○○○原即居住於系爭Ａ、Ｆ
    建物而以所有之意思自陳繼祿死亡時起，已超過十年，應已由被告己○○○時效
    取得所有權等語，資為抗辯。茲就兩造之爭執，分述如下：
（一）按禁治產人應置監護人、監護人為受監護人之法定代理人、受監護人之財產，
      由監護人管理、監護人對受監護人之財產，非為受監護人之利益不得使用之處
      分，民法第一千一百十條，第一千一百十三條第一項準用第一千零九十八條、
      第一千一百條第一項前段、第一千一百零一條前段分別定有明文。依此規定，
      受監護人之財產既由監護人管理，監護人自有權為管理上一切必要行為，抱括
      訴請第三人返還財產之權利，且此行為對受監護人有利，無須得親屬會議之允
      許（司法院院字第五五號解釋參照）。查原告壬○○既為原告庚○○之監護人
      ，其代理庚○○訴請交還庚○○所有之系爭Ａ、Ｆ部分建物，核屬有據。被告
      乙○○辯稱：原告壬○○不顧庚○○之意願，訴請遷讓房屋，非保護、增進受
      監護人利益，於法未合云云，無法採信。
（二）次按當事人主張有利於己之事實者，就其事實有舉證責任，民事訴訟法第二百
      七十七條前段定有明文。系爭土地既為原告與訴外人陳國良所共有，被告乙○○、己○○○主張其等就系爭土地有合法占用之法律上權源，依舉證責任分配
      之原則，自應由該被告負舉證之責任。
      (1)被告乙○○辯稱：原告庚○○於七十三年間陳繼祿死亡前南下高雄會晤被告
        乙○○，將系爭Ａ、Ｆ建物亦借給被告乙○○居住，並要求被告乙○○代管
        房地，且同意被告乙○○於系爭土地上興建系爭Ｂ、Ｃ、Ｄ、Ｅ、Ｇ、Ｈ、
        Ｉ建物，迄上開全部房屋不堪使用為止，故原告與被告乙○○間為不定期使
        用借貸關係等語，僅提出戶籍謄本、照片為證（九十一年六月二十日狀後附
        ）。惟其所提出之照片，依其主張，係原告二人參加被告乙○○之二子陳宗
        麟之結婚喜宴、原告庚○○於七十七年間在系爭Ｂ、Ｃ、Ｄ、Ｅ、Ｇ、Ｈ、
        Ｉ建物建築以前與被告乙○○夫妻合影等情；所提出之戶籍謄本則係被告乙○○之子陳宗麟於九十一年三月二十二日前原設籍於系爭建物址（即嘉義市
        ○○街一三九號），均無法證明被告乙○○之抗辯為真實。
      (2)按共有物，除契約另有訂定外，由共有人共同管理之，民法第八百二十條第
        一項定有明文。系爭土地既為原告與訴外人陳國良所共有，原則上應由該三
        人共同管理，因此，縱原告庚○○曾同意被告乙○○於系爭土地上興建系爭
        Ｂ、Ｃ、Ｄ、Ｅ、Ｇ、Ｈ、Ｉ建物，至房屋不堪使用為止，對原告壬○○及
        訴外人陳國良，亦不生效力。
      (3)原告主張：陳繼祿於六十年間向原告庚○○借用系爭系爭Ａ、Ｆ建物居住，
        雙方成立不定期使用借貸關係等語，為被告乙○○、己○○○所自認（九十
        一年十二月十九日、同年月二十三日爭點整理狀）；被告甲○○、辛○○○
        經合法通知，均未於言詞辯論期間到場，亦未提出答辯狀爭執；被告癸○○
        、戊○○、丙○○、丁○○雖否認原告之主張，但未提出任何證據供本院審
        酌，堪信原告上開主張為真實。按借用人死亡者，貸與人得終止契約，民法
        第四百七十二條第四款定有明文。依此規定，使用借貸借用人如已死亡者，
        其與貸與人間之使用借貸關係並不當然消滅，貸與人僅得依民法第四百七十
        二條第四款規定，向借用人之全體繼承人終止使用借貸契約，在未合法終止
        契約以前，自難謂此項使用借貸關係業已消滅。查原告壬○○於七十五年七
        月間致被告乙○○之存證信函，其內容係記載：欲收回房屋土地，希望被告
        乙○○於七十五年十二月底前遷出該房屋等語，有被告乙○○提出之存證信
        函一份附卷可稽。並未對被告乙○○等人就系爭Ａ、Ｆ建物為終止使用借貸
        關係之意思表示。且系爭Ａ、Ｆ建物既係原告庚○○出借予被告陳繼祿使用
        ，原告壬○○所發之存證信函，即與原告庚○○無涉，尚不能認原告庚○○
        與被告間就系爭Ａ、Ｆ建間之使用借貸關係，於七十五年間七月間即已終止
        。又被告之被繼承人陳繼祿已於七十四年六月二日死亡，被告為其繼承人，
        其與原告庚○○間之使用借貸關係，自應由被告繼承。茲原告提起本件訴訟
        時，始以起訴狀、準備書狀、存證信函向被告全體表示終止系爭Ａ、Ｆ建物
        之使用借貸關係，有送達證書及存證信函在卷可憑，於上開書狀送達被告時
        （被告乙○○、己○○○於九十一年二月二十日收受起訴狀繕本，被告辛○○○於同年月二十一日收受起訴狀繕本，被告甲○○於九十二年一月九日收
        受終止使用借貸契約存證信函、被告癸○○、戊○○、丙○○、丁○○於九
        十一年四月十二日收受原告終止使用借貸契約之準備書狀）原告庚○○與被
        告間就系爭Ａ、Ｆ建物之使用借貸契約，始為終止，原告主張：其對被告之
        返還系爭Ａ、Ｆ建物之請求權，時效並未消滅等語，自可採信。被告乙○○
        、己○○○辯稱：原告之請求權已罹時效云云，無法採信。
      (4)被告己○○○雖辯稱：其自七十四年六月二日陳繼祿死亡之翌日起，即善意
        並無過失，和平繼續占有系爭Ａ、Ｆ建物，已時效取得系爭Ａ、Ｆ建物云云
        。惟查，被告己○○○所舉之證人謝溪榮到庭結證稱：認識乙○○、己○○○，伊在金龍街一三七號住了約五十年，與他們是鄰居，他們在那裏住了約
        三十年左右，己○○○沒有說房子及土地是何人的，伊小時候就知道土地及
        房子是乙○○伯父的，因他未住那裏，請乙○○父親幫他管理，所以乙○○
        一家人才住在那裏，未聽過己○○○說系爭房子是他們的，只有看到他們有
        增建等語。無法證明被告己○○○係以所有人之意思占有使用系爭Ａ、Ｆ建
        物，除此之外，被告己○○○並未提出其他證據證明其上開主張為真實。且
        依民法第七百六十九條、第七百七十條之規定，因時效取得地上權登記請求
        權者，不過有此請求權而已，在未依法登記為地上權人以前，仍不得據以對
        抗土地所有人，而謂其係有權占有。是被告己○○○上開所辯，亦不足採信
        。被告己○○○另辯稱：其夫陳繼祿與原告為同財共居之親屬，其夫受雇看
        管系爭Ａ、Ｆ未保存登記建物，並未領得有薪資，其夫死亡後，系爭Ａ、Ｆ
        建物應由其取得所有權云云，於法無據，無法採信。
      (5)惟原告主張系爭Ｂ、Ｃ、Ｄ、Ｅ、Ｇ、Ｈ、Ｉ建物，係被告及其等之被繼承
        人陳繼祿所增建等語，為被告乙○○、己○○○、癸○○、戊○○、丙○○
        、丁○○所否認，原告並未舉證以實其說，已難採信。且依原告提出之戶籍
        謄本，陳繼祿於七十四年六月二日即已死亡，被告癸○○、戊○○、丙○○
        及其等之被繼承人陳秀文於七十七年間即遷居高雄市、七十八年間復遷居嘉
        義縣水上鄉，現居於嘉義市○○路；被告甲○○於七十八年間即遷離系爭房
        地；被告辛○○○並無居住於系爭房地之紀錄，衡情其等不致為居住之需要
        而於系爭土地上增建系爭Ｂ、Ｃ、Ｄ、Ｅ、Ｇ、Ｈ、Ｉ建物，被告乙○○、
        己○○○主張：系爭Ｂ、Ｃ、Ｄ、Ｅ、Ｇ、Ｈ、Ｉ建物為被告乙○○所建等
        語，應可採信。
五、綜上所述，系爭Ａ、Ｆ建物既係被告之被繼承人陳繼祿向原告庚○○借用，陳繼
    祿死亡後，被告為其繼承人，自應由被告繼承其使用借貸關係，原告庚○○既已
    終止其與被告間就系爭Ａ、Ｆ建物之使用借貸契約，則其依借貸返還請求權之法
    律關係，請求被告應將系爭Ａ、Ｆ建物遷讓交還，核屬有據，應予准許。至於原
    告壬○○亦一併為上開請求，因其非系爭Ａ、Ｆ建物之所有人及出借人，其為上
    開請求自無理由，應予駁回。原告庚○○依終止使用借貸後之借貸物返還請求權
    為上開請求既經准許，即無需再審酌其依民法第七百六十七條無權占有之法律關
    係為上開請求是否有理，附此敘明。又無權占有或侵奪其所有物者，得請求返還
    之，對於妨害其所有權者，得請求除去之，有妨害其所有權之虞者，得請求防止
    之，民法第七百六十七條定有明文。系爭Ｂ、Ｃ、Ｄ、Ｅ、Ｇ、Ｈ、Ｉ建物為被
    告乙○○所建，被告乙○○無法證明其占有使用系爭土地有何正當權源，已見前
    述，則原告依民法第七百六十七條之規定，請求被告乙○○拆除系爭Ｂ、Ｃ、Ｄ
    、Ｅ、Ｇ、Ｈ、Ｉ、Ｊ建物，將該土地返還原告及其他共有人全體，自屬有據，
    應予准許。至於原告依同一法律關係請求被告己○○○、甲○○、陳喜代、癸○○、戊○○、丙○○、丁○○亦應將系爭Ｂ、Ｃ、Ｄ、Ｅ、Ｇ、Ｈ、Ｉ、Ｊ建物
    拆除，將土地返還原告及其他共有人全體，因系爭Ｂ、Ｃ、Ｄ、Ｅ、Ｇ、Ｈ、Ｉ
    、Ｊ建物並非被告己○○○、甲○○、陳喜代、癸○○、戊○○、丙○○、丁○○，或其等之被繼承人陳繼祿所建，其等對系爭Ｂ、Ｃ、Ｄ、Ｅ、Ｇ、Ｈ、Ｉ、
    Ｊ建物無事實上之處分權，原告此部分請求自無理由，應予駁回。
六、末查，遷讓交還及拆除房屋，非立時可就，本院斟酌實際情況，酌定主文第一項
    及第二項被告履行期間為六個月，以資兼顧。
七、原告及被告乙○○、己○○○、癸○○、戊○○、丙○○、丁○○分別陳明願供
    擔保，聲請宣告假執行及免為假執行，經核於法並無不合，爰分別酌定相當金額
    准許之。原告其餘之訴既經駁回，其假執行之聲請亦失所附麗，應併予駁回。
八、據上論結，本件原告之訴為一部有理由，一部無理由，依民事訴訟法第第三百八
    十五條第一項前段、七十九條但書、第八十五條第二項、第三百九十條第二項、
    第三百九十二條、第三百九十六條第一項，判決如主文。
中      華      民      國    九十二    年      二      月    二十七    日
~B臺灣嘉義地方法院民事第二庭
~B    法  官  黃  渙  文
右為正本係照原本作成。
如對本判決上訴須於判決送達後廿日內向本院提出上訴狀。
中      華      民      國    九十二    年      二      月    二十七    日
~B    書記官  馮  澤  文


司法院資訊處製作；財團法人民間司法改革基金會備份。
